【裁判字號】    98,毒抗,61
【裁判日期】    980515
【裁判案由】    聲請觀察勒戒
【裁判全文】
臺灣高等法院高雄分院刑事裁定          98年度毒抗字第61號
抗  告  人
即  被  告  甲○○
上列抗告人因聲請觀察勒戒案件，不服臺灣高雄地方法院民國98
年4 月2 日裁定（97年度審毒聲更一字第4 號），提起抗告，本
院裁定如下：
    主  文
抗告駁回。
    理  由
一、查抗告人即被告（下稱被告）甲○○係毒品案經假釋付保護
    管束者，於民國（下同）97年3 月12日向觀護人報到時，經
    採集其尿液送臺灣檢驗科技股份有限公司（下稱臺灣檢驗科
    技公司）檢驗結果，呈毒品甲基安非他命陽性反應，原審法
    院遂依檢察官之聲請，認被告有於上開報到日回溯24小時內
    之某時，在不詳地點施用第二級毒品甲基安非他命之事實，
    裁定被告應送勒戒處所觀察、勒戒。被告不服該裁定，提起
    抗告，抗告意旨略以：被告並未施用甲基安非他命，才會於
    指定期日前往向觀護人報到，臺灣檢驗科技公司之檢驗應有
    錯誤，而被告於上開時日向觀護人報到時，被採集2 泡尿，
    僅送驗1 泡，尚有1 泡留存，應將另1 泡送驗，以還被告清
    白云云。經本院將被告於97年3 月12日所採之尿液2 瓶均送
    高雄醫學大學附設中和紀念醫院（中稱高醫）檢驗結果，其
    中1 瓶固仍呈甲基安非他命陽性反應，惟另1 瓶則經判定為
    陰性反應，因2 瓶尿液送驗呈不同結果，本院遂認被告是否
    於尿前確有施用甲基安非他命之犯行，不無可疑，而有查明
    之必要，乃將原裁定撤銷，發回原審法院另為適法之裁定。
    經原審審理後，以被告上開採集之2 瓶尿液檢體，其中1 瓶
    經送臺灣檢驗科技公司檢驗結果，甲基安非他命濃度為1032
    ng/ml ，而安非他命濃度254ng/ml，均超過衛生署公告閥值
    即甲基安非他命1000ng/ml 及安非他命100ng/ml，因而判定
    甲基安非他命類呈陽性反應，有該公司出具濫用藥物尿液檢
    驗報告1 紙在卷足參。嗣該2 瓶尿液檢體經本院送高醫以氣
    相層析質譜測定檢驗結果，其中1 瓶編號甲之尿液檢體仍呈
    甲基安非他命陽性反應，另1 瓶編號乙之尿液檢體經判定為
    陰性反應，惟判定為陰性反應之尿液檢體，其中甲基安非他
    命濃度仍高達1040ng/ml ，有高醫濫用藥物尿液檢驗報告2
    紙在卷可憑。經原審函詢高醫後，據覆稱：呈陰性反應之檢
    體，其中甲基安非他命值1040ng/ml ，已高於衛生署所公告
    之閥值500ng/ml，惟因安非他命離子碎片不在閥值離子碎片
    ±20% 範圍內，因此判定為陰性，有高醫前揭函文在卷可憑
    。而按尿液檢出安非他命、甲基安非他命濃度均超過檢驗機
    構之最低可定量濃度值，即可確認該尿液含有甲基安非他命
    及其代謝物安非他命成分，並可認定被告曾使用甲基安非他
    命或可代謝成甲基安非他命成分之物。至於確認報告判定該
    尿液為陰性，係依據行政院衛生署公布之「濫用藥物尿液檢
    驗作業準則」第18條確認檢驗之閥值規定。惟該準則第20條
    規定，司法案件之濫用藥物尿液，必要時法院得採用最低可
    定量濃度為閥值，不受第15條、第18條規定限制，行政院衛
    生署管制藥品管理局93年7 月22日管檢字第0930006615號函
    示甚明。是該之2 瓶被告尿液檢體，無論送高醫或臺灣檢驗
    科技公司，均檢驗出高於最低可定量濃度20ng/ml 之甲基安
    非他命成分，揆諸前揭函示意旨，已可認定被告曾施用甲基
    安非他命無訛。且設若如被告所稱未曾施用甲基安非他命，
    則採集自被告之尿液檢體應無法檢驗出任何甲基安非他命成
    份，始合常情，何以檢體中檢驗出含有甲基安非他命，且經
    判定為陰性反應之檢體，其中甲基安非他命值亦高達1040ng
    /ml ，超出衛生署所公告之閥值500ng/ml甚多，足認被告辯
    稱其未曾施用甲基安非他命等語，與事實不符。綜上所述，
    堪認被告確有施用甲基安非他命之事實無訛，是本件檢察官
    聲請於法有據，應予准許。爰依毒品危害防制條例第20條第
    1 項、觀察勒戒處分執行條例第3 條第1 項，裁定被告應送
    勒戒處觀察、勒戒，被告不服，再次提起抗告。
二、被告本次抗告意旨略以：所謂「閥值」，其意為何，且感冒
    藥含有假麻黃素成分，不肖之徒淬取假麻黃素提煉成製造甲
    基安非他命之原料，報章雜誌時有所聞，難道尿液被驗出有
    甲基安非他命濃度值，就可遽認被採尿人有施用甲基安非他
    命？指摘原審遽認被告有施用毒品甲基安非他命之犯行，而
    為上開裁定，尚有未當云云。
三、按目前尿液中藥物之檢驗方法略為：先以酵素免疫法作初步
    檢驗，如篩檢濃度大於閥值（CUTOFF-VALUE），須進一步做
    確認試驗，確認試驗中，精密度最優者為氣相層析質譜法（
    GC-MS） ，臺灣檢驗科技公司及高醫就被告之尿液檢驗均採
    此方法，是臺灣檢驗科技公司上開檢驗已足排除偽陽性之可
    能。又尿液中毒品濃度會隨保存環境溫度之高低及保存時間
    之長短而受影響，一般而言，除以冷凍方式保存，尿液中毒
    品濃度可不受影響外，於室溫下保存，其含毒量均會隨保存
    期間之延長，而有某程度之遞減（參照法務部調查局編印「
    科技鑑識問題解析彙編」第14頁）。本件被告經採集尿液2
    瓶，而僅其中一瓶於97年3 月14日送臺灣科技檢驗公司化驗
    ，另一瓶則暫時留存，迨至同年8 月1 日始將2 瓶全部送高
    醫檢驗，則兩瓶因有無送驗、留存、保存之方式已有不同，
    且時隔數月，尿液中毒品之濃度，應有某程度之遞減，況經
    高醫檢驗結果，其中一瓶亦呈陽性反應，則被告確有於採尿
    液前施用甲基安非他命，應無可疑。又甲基安非他命係屬中
    樞神經興奮劑，無任何醫療用途，經行政院核准之藥品，均
    不含甲基安非他命，此有行政院衛生署管制藥品管理局91年
    12 月12 日管檢字第122733號函可參，而被告又未提出其有
    因感冒而服用何種藥物之證據，以供法院調查，自難憑信。
    綜上，被告既有施用甲基安非他命之犯行，則原審被告應送
    勒戒處所施以觀察、勒戒，經核並無不合，被告抗告意旨空
    言否認其有施用甲基安非他命，指摘原裁定不當，並不足採
    ，其抗告非有理由，應予駁回。
四、據上論結，應依刑事訴訟法第412 條，裁定如主文。
中    華    民    國    98    年    5     月    15    日
                  刑事第四庭    審判長法  官  蕭權閔
                                      法  官  吳進寶
                                      法  官  陳吉雄
以上正本證明與原本無異。
本件裁定不得再抗告。
中    華    民    國    98    年    5     月    18    日
                                      書記官  郭蘭蕙


司法院資訊處製作；財團法人民間司法改革基金會備份。
